【裁判字號】    90,聲再,92
【裁判日期】    900618
【裁判案由】    聲請再審
【裁判全文】
臺灣高等法院高雄分院刑事裁定                        九十年度聲再字第九二號
    再審聲請人
    即受判決人  乙○○
                甲○○
右列聲請人因違反區域計劃法案件，對於本院九十年度上易字第三九九號中華民國九
十年四月二十七日確定判決（台灣高雄地方法院八十八年度易字第三八一八號、台灣
高雄地方法院檢察署八十八年度偵字第二九三三號），聲請再審，本院裁定如左：
    主  文
再審之聲請駁回。
    理  由
一、聲請意旨略稱：原確定判決認聲請人乙○○、甲○○違反區域計劃法第二十二條
    之罪，固非無見，惟原確定判決有刑事訴訟法四百二十一條所定「足生影響於判
    決之重要證據漏未審酌」之事由，應依刑事訴訟法四百三十五條、四百三十六條
    之規定，為開始再審之裁定，並更為審判：
    (一)依區域計劃法第九條第三項之規定：「縣（市）主管擬定之區域計劃，經縣（
      市）區域計劃委員會審議通過，報請中央主管機關核定」，在依同法第十條之
      規定：「區域計劃核定後，擬定計劃之機關應於接到核定之公文之日起四十天
      內公告實施，並將計劃圖說發交各有關地方政府及鄉、鎮（市）公所分別公開
      展示；其展示期間，不得少於三十日，並經常保持清晰完整，以供人民閱覽。
      」，換言之，依本法所擬定之區域計劃，須依上該程序經主管機關審議通過並
      報請主管機關核定，且經公告實施後始生效力，亦始有本法第二十一條、第二
      十二條罰責之適用，此觀諸同法第十一條規定：「區域計劃公告實施後，凡依
      區域計劃應擬定市鎮計劃、鄉鎮計劃、特定區計劃或已有計劃而須變更者，當
      地都市計劃主管機關應按規定期限辦理擬定或變更手續。未依限期辦理者，其
      上級主管機關得代為擬定或變更之」，且同法第十三條區域計劃欲變更亦應踐
      行上開程序，更可佐證。
    (二)經查，本件系爭八筆土地，原審認定系屬區域計劃法所劃定農牧用地之範圍，
      其所憑僅為高雄縣旗山地政事務所之土地登記謄本為憑，其餘並無任何經該管
      縣市政府審議委員會審議通過，並經中央主管機關核定且經公告實施之證據，
      此亦為原確定判決所認（原判決理由一之(一)），對照前開說明，系爭八筆土地
      是否為區域計劃法所編定之農牧用地？即非無疑，原審竟未審於此，及引用區
      域計劃法第二十二條對聲請人加以處罰，難謂無前開刑事訴訟法第四百二十一
      條所定重要證據漏未審理之情形。
    (三)本系爭土地之原貌為〞雜林、雜草、相思林和芒果樹，本基地雖然地勢平坦：
      ：：〞，從而，系爭土地原始本為一地勢平坦，上有雜草、雜林之地，後經聲
      請人所屬公司用以申請為棄土場區，而該等用途使用結束後，及依水土保持法
      及相關規定，於其上植被、造土、種樹並稍加佈置，以利社區居民（並不對外
      謀利營業）做為散步、休憩或練習揮桿用，並未壞原貌，應可肯認。
    (四)而由高雄縣政府要求聲請人回復原狀之函文可知，其中並無明文列舉應改善事
      項，且其上並無建物可供拆除，被告甲○○又自始至終均未收受上該函文，況
      其上之植被、草木皆符合農牧用地之精神，聲請人應如何回復原狀？而原確定
      判決未察於此，詳查上該函文是否與法相符，即率認聲請人並未依區域計劃法
      第二十二條回復原狀，進引用區域計劃法第二十二條加以處罰，豈謂無重要證
      據漏未審酌之憾。
二、按不得上訴於第三審法院之案件，除前條規定外，其經第二審確定之有罪判決，
    如就足生影響於判決之重要證據漏未審酌者，亦得為受判決人之利益，聲請再審
    ，刑事訴訟法第四百二十一條定有明文。所謂「足生影響於判決之重要證據漏未
    審酌」，係指當事人於第二審法院判決前，所提出之證物，足以影響、變更判決
    結果，而法院漏未審酌而言。如第二審法院依調查之結果，本於論理法則、經驗
    法則，取捨證據後，認定事實者，則不包括之。
三、經查：
   （一）本件聲請人聲請再審之理由雖指：「‧‧‧並無任何經該管縣市政府審議
         委員會審議通過，並經中央主管機關核定且經公告實施之證據，此亦為原
         確定判決所認，對照前開說明，系爭八筆土地是否為區域計劃法所編定之
         農牧用地？即非無疑，‧‧‧」，惟原確定判決理由欄一、（一）內業已
         論及：「本件高雄縣旗山鎮○○○段地號一○二號、一一四之五號土地，
         以甲○○名義購買並登記為甲○○所有之同段一○二號之一、一○四號、
         一○六號土地，及以楊曾加碧名義購得並登記於楊曾碧加名下之同段一○
         五號、一○五號之一、一○七號等八筆土地，均係非都市土地而已於六十
         五年經高雄縣政府編定為山坡地保育區農牧用地，僅得作與農業、林業、
         畜牧、養殖及水源保護、水土保持及休閒農業用途之使用，不得設置高爾
         夫球場或其它遊憩或戶外遊樂設施等情，有高雄縣旗山地政事務所電腦列
         印之土地登記謄本十五紙及手抄土地登記謄本影本七紙、及非都市土地使
         用管制規則附表一「各種使用地容許使用項目表」一份附卷可按，且經証
         人即高雄縣政府地政科科員簡碧霞到庭結證甚詳，此部分事實自已明確」
         等語，顯見原確定判決對於系爭八筆土地是否為區域計劃法所編定之農牧
         用地已明確論斷，難謂有前開刑事訴訟法第四百二十一條所定重要證據漏
         未審酌之情形。
   （二）聲請人聲請再審理由所指：「‧‧‧，於其上植被、造土、種樹並稍加佈
         置，以利社區居民（並不對外並謀利營業）做為散步、休憩或練習揮桿用
         ，並未壞原貌」云云，惟查原確定判決理由中就此已明確論斷：「本件農
         牧用地確以翠谷公司名義開發設置高爾夫球場之事實（含草皮本体及沙坑
         、水池、步道、便橋、涼亭、機房等附屬設施），業迭經檢察官於偵查中
         及原審、本院法官審理中至現場勘驗屬實，並分別製有八十八年三月二十
         五日、八十八年十月二十八日、九十年三月十九日勘驗筆錄各一份，及現
         場相片二十六幀、高雄縣旗山地政事務所八十九年一月二十四日八九旗地
         二字第五四○號函所附複丈成果圖一份在卷可稽。且該等土地上確有高爾
         夫球之發球台、球洞、沙坑、水池、球道、果嶺等高爾夫球場之特有必要
         之設施，業有上揭相片附卷可憑，其雖係九洞之小型高爾夫球場，所占面
         積亦未達一般之標準，然仍已滿足一般以高爾夫球休閒消遣之要求，故實
         質上仍應認係高爾夫球場，而非農業休閒設施，難認與農牧用地之使用精
         神有何相符之處。被告等此部分辯解實無可採。」等語（見原確定判決理
         由一、(二)），顯難認原確定判決就此有「漏未審酌」之情形。
   （三）至於聲請人聲請再審理由所指：「而由高雄縣政府要求聲請人回復原狀之
         函文可知，其中並無明文列舉應改善事項，且其上並無建物可供拆除，被
         告甲○○又自始至終均未收受上該函文，況其上之植被、草木皆符合農牧
         用地之精神，聲請人應如何回復原狀？‧‧‧」乙節，原確定判決理由欄
         內已明確論及：「‧‧‧，故實質上仍應認係高爾夫球場，而非農業休閒
         設施，難認與農牧用地之使用精神有何相符之處」、「‧‧‧，直至九十
         年三月十九日本院法官會同旗山鎮公所及高雄縣政府地政局承辦人員、旗
         山地政事務所測量人員等到場勘驗時，仍未恢復原狀，其係故意不為，已
         甚明確。又被告等既於上述土地上築有上開沙坑、水池、步道、便橋、涼
         亭、機房等設施，縱使被告等有申請核准做棄土場之使用，亦與核准使用
         事項不符，高雄縣政府之函文已明確載明自行拆除該等違法設施並恢復原
         狀，故如何拆除並恢復原狀，當為被告等所明知，被告二人此等辯解顯係
         卸責之詞，無可採信」等語，顯見原確定判決就此並未恝而不論。另聲請
         人所稱被告甲○○又自始至終均未收受上該函文乙節，縱然屬實，惟原確
         定判決理由中已敘及：「被告乙○○、甲○○分別係翠谷公司之董事長及
         七十九年至八十五年間之總經理，甲○○並係該公司股東及本件高雄縣旗
         山鎮○○○段一○二號之一、一○四號、一○六號土地之登記所有權人，
         二人對於本件開發成本達十幾億之大型開發案自知之甚深，且為重要之決
         策與執行者，而土地之使用分區及使用地編定影響土地之價值甚鉅，且直
         接關係土地開發之內容與方式，被告二人對於本件土地之使用分區及限制
         自無不知之理。被告甲○○辯稱僅係單純之執行者，自無解於本件犯行之
         認定」「被告乙○○、甲○○對本件犯行有意思聯絡及行為分擔，應係共
         同正犯」等語。是聲請人所稱「被告甲○○又自始至終均未收受上該函文
         」乙節，縱然屬實，亦不足以影響、變更判決結果，自非屬「足生影響於
         判決之重要證據漏未審酌」。聲請意旨所敘其餘事項，尚均不足以影響、
         變更原確定判決之認定，聲請人徒就原確定判決所論斷之事項再事爭執，
         自非屬得為聲請再審之理由。
四、綜上所述，本件聲請人所舉上開聲請再審之理由，原確定判決已有論斷，其餘事
    項亦不足以影響、變更原確定判決，聲請人聲請再審之理由，核與刑事訴訟法第
    四百二十一條所定有足以影響於判決之重要證據漏未審酌不符。本件聲請人聲請
    再審，為無再審理由，應予駁回。
五、據上論斷，應依刑事訴訟法第四百三十四條第一項，裁定如主文。
中      華      民      國    九十      年      六      月    十  八    日
                              臺灣高等法院高雄分院刑事第三庭
                                  審判長法官  莊秋桃
                                        法官  莊崑山
                                        法官  陳中和
右正本證明與原本無異。
不得抗告。
                                      書記官  梁美姿
中    華    民    國      九十      年       六       月     十  九     日
                                                                        Ｆ


司法院資訊處製作；財團法人民間司法改革基金會備份。
